【裁判字號】    98,重訴,136
【裁判日期】    980525
【裁判案由】    侵權行為損害賠償
【裁判全文】
臺灣板橋地方法院民事判決             98年度重訴字第136號
原      告  丙○○○
兼上一人
法定代理人  乙○○
被      告  甲○○
上列當事人間請求侵權行為損害賠償事件，經本院刑事庭裁定移
送前來，本院於民國98年5 月14日言詞辯論終結，判決如下：
    主  文
被告應給付原告丙○○○新臺幣壹佰壹拾貳萬柒仟玖佰陸拾陸元
，及自民國九十七年十月二日起至清償日止，按週年利息百分之
五計算之利息。
被告應給付原告乙○○新臺幣壹拾肆萬元，及自民國九十七年十
月二日起至清償日止，按週年利息百分之五計算之利息。
原告其餘之訴駁回。
訴訟費用由被告負擔十分之二，餘由原告丙○○○負擔十分之七
，原告乙○○負擔十分之一。
本判決第一項於原告以新臺幣拾捌萬元供擔保後，得假執行。
本判決第二項得假執行。
原告其餘假執行之聲請駁回。
    事實及理由
壹、程序方面：
    按訴狀繕本送達後，原告不得將原訴變更或追加他訴，但有
    下列各款情形之一者，不在此限：(三)擴張或減縮應受判決事
    項之聲明者，民事訴訟法第255 條第1 項第3 款定有明文。
    查本件原告丙○○○於起訴狀載明請求金額為0000000 元，
    嗣於本院98年5 月14日言詞辯論時減縮請求金額為0000000
    元，為減縮應受判決事項之聲明，揆諸首開規定，自應准許
    ，合先敘明。
貳、實體方面：
  一、原告起訴主張：
    (一)被告於民國97年2 月7 日6 時10分許，騎乘車牌號碼721-
      BNZ 號機車，沿臺北縣板橋市○○○路往四川路2 段方向
      行駛，行經南雅南路2 段之亞東地下道口對面時，本應注
      意車前狀況，且依當時情形並無不能注意之情事，然竟疏
      未注意及此，適有行人即原告丙○○○，亦疏未注意應依
      規定穿越道路，注意左右來往車輛，自亞東紀念醫院穿越
      南雅南路（即由東往西走），遭被告所騎乘之機車撞擊，
      致原告丙○○○受有外傷性左側額骨骨折及左側額葉顳葉
      蜘蛛膜下腔出血及雙側額葉顳葉挫傷性顱內出血、雙側額
      葉頂葉外傷性延遲性顱內出血及右側額、頂、顳葉延遲性
      硬腦膜下腔出血、意識昏迷、對言語刺激無適當反應、無
      行為判斷力之重大難治之重傷害。
    (二)原告自得依侵權行為損害賠償請求權之法律關係請求被告
      負賠償債任，而原告因本次侵權行為所遭受之損失如下：
    1.醫療費用部分：原告支出醫療費用共計2567元。
    2.增加生活支出費用部分：原告丙○○○於發生車禍後，因
      呈意識昏迷狀態，固有將原告丙○○○送至專業機構進行
      相關照護之必要，共計請求0000000元，費用臚列如下：
      自97年2 月19日起，至97年4 月30日止支出看護費用計
        91800元。
      自97年5 月1 日起，至97年8 月31日止支出看護費用計
        167041元。
      自97年9 月1 日起，依據前述單據所示，每月最低看護
        費用為45000 元，依內政部95年台灣省簡易生命表，原
        告尚有平均餘命16.27 年，以16年計算，依霍夫曼計算
        式扣除中間利息為0000000 元（45000 ×12×11.98 ＝
        0000000）
      其他增加生活費用項目：特製輪椅15000 元、救護車資
        500 元、Ｘ光車資90元，合計15590 元。
    3.精神慰撫金部分：慰藉金係以精神上所受無形之痛苦為準
      ，非如財產損失之有價額可以計算，究竟如何始認為相當
      ，自應審酌原告及加害人之地位、家況，並原告所受痛苦
      之程度、與其家屬之關係暨其他一切情事，定其數額。
      原告丙○○○因本件事故受有前揭傷害，目前意識呈現
        喪失狀態、無法說話、雙側肢體癱瘓及萎縮、日常生活
        完全由專人看護照料，終日臥床、大小便失禁、意識呈
        深度嗜睡，語言能力與肢體語言溝通能力均喪失，臨床
        診斷為「植物人」，其日後正常生活照顧必須全部仰賴
        他人，精神狀態顯然已達心神喪失之程度，無自理個人
        事務之能力，業經本院以97年度禁字第98號民事裁定可
        按。原告丙○○○於本件事故發生後，除需面對醫療所
        帶來的痛苦外，其因本件事故無法再從事日常生活，嚴
        重妨害其家庭生活及精神生活，並累及家人，請求精神
        慰撫金300萬元。
      原告乙○○與原告丙○○○結縭數十年，自原告丙○○
        ○發生車禍而意識昏迷迄今，精神狀況頓失依靠，此種
        親密關係所生之身分法益被侵害，其精神上感受莫大痛
        苦，原告乙○○自係基於身分法益而情節重大，爰依民
        法第195條之規定請求精神慰撫金200萬元。
    4.小計：原告丙○○○請求金額共計為0000000 元。（2567
      ＋91800 ＋167041＋0000000 ＋15590 ＋0000000 ＝0000
      000）；原告乙○○請求金額為0000000元。
    5.原告丙○○○已具領保險金0000000 元，予以扣除後，原
      告丙○○○請求被告給付之金額為0000000元。
    (三)訴之聲明：
    1.被告應給付原告丙○○○0000000 元，及自起訴狀繕本送
      達被告翌日起至清償日止，按年息5%計算之利息。
    2.被告應給付原告乙○○0000000 元，及自起訴狀繕本送達
      翌日起至清償日止，按年息5%計算之利息。
    3.訴訟費用由被告負擔。
    4.原告願供擔保，請准宣告假執行。
  二、被告則以：本件車禍事故發生之最大原因係當時下著毛毛
      雨及起霧，能見度不高所致，伊雖有過失，但原告丙○○
      ○當時並未走人行穿越道，其過失程度較大，原告請求金
      額過高無力負擔。
  三、原告主張被告於民國97年2 月7 日6 時10分許，騎乘車牌
      號碼721- BNZ號機車，沿臺北縣板橋市○○○路往四川路
      2 段方向行駛，行經南雅南路2 段之亞東地下道口對面時
      ，本應注意車前狀況，且依當時情形並無不能注意之情事
      ，然竟疏未注意及此，適有行人即原告丙○○○，亦疏未
      注意應依規定穿越道路，注意左右來往車輛，自亞東紀念
      醫院穿越南雅南路（即由東往西走），遭被告所騎乘之機
      車撞擊，致原告丙○○○受有外傷性左側額骨骨折及左側
      額葉顳葉蜘蛛膜下腔出血及雙側額葉顳葉挫傷性顱內出血
      、雙側額葉頂葉外傷性延遲性顱內出血及右側額、頂、顳
      葉延遲性硬腦膜下腔出血、意識昏迷、對言語刺激無適當
      反應、無行為判斷力之重大難治之重傷害等情，為被告所
      不爭，並核與本院依職權調閱台灣板橋地方法院檢察署97
      年度偵字第9466號偵查卷、本院97年度交易字第505 號、
      97年度交簡字第5895號審理卷內所附台北縣政府警察局板
      橋分局函送道路交通事故調查卷宗所附道路交通事故現場
      圖、調查報告表(一)、(二)、兩造警訊筆錄、現場照片10張等
      影本相符，且有原告提出台灣板橋地方法院檢察署97年度
      偵字第9466號起訴書、亞東紀念醫院診斷證明書及本院97
      年度禁字第98年民事禁治產宣告裁定影本各1 件為證，自
      堪信為真實。
  四、被告抗辯雖抗辯因當時天候狀況而造成本件事故云云。經
      查被告駕車進入上開交岔路口，其視距良好，並無施工工
      程或建築物足以阻礙其左前方視線，此有偵查卷內所附現
      場照片可按，復依當時天候雖雨、路面溼潤，惟有日間自
      然光線、視距良好、路面無缺陷、無障礙物、鋪設柏油道
      路等情形，有道路交通事故調查表(一)在卷可按，而被告自
      承其行進速度約時速30至40公里，則稍加注意，應可避免
      本件車禍，可見其並無不能注意之情事，竟疏未注意減速
      慢行並注意車前狀況及採取必要之安全措施，致發生本件
      車禍，被告應負過失責任。況本件經送中華車輛交通事故
      鑑定技術研究學會鑑定結果，亦認被告未注意車前狀況而
      未採取必要之安全措施等情，有該學會鑑定意見書在卷可
      參（見同上偵卷第48頁），益見被告確有過失責任。又查
      ，距離原告丙○○○所穿越之南雅南路上亞東紀念醫院地
      下道之交岔路口前方約29公尺處，設有行人穿越道，此有
      道路交通事故現場圖在卷可稽（見本院97年度交易字第
      505 號卷第32頁），依道路交通安全規則第134 條第1 款
      之規定，原告丙○○○不得在該事故路口穿越道路，是原
      告丙○○○竟疏未注意於此，亦有較重之過失，是被告抗
      辯原告丙○○○就本件交通事故之發生，亦與有過失等語
      ，應可憑採。本院審酌上開肇事經過，認被告之過失比例
      為20 %，原告丙○○○之過失比例80% 。
  五、按故意或過失，不法侵害他人權利者，負損害賠償責任。
      不法侵害他人身體或健康者，對被害人因此減少或喪失之
      勞動能力或增加生活上之需要時，應負損害賠償責任。不
      法侵害他人身體、健康、名譽、自由、信用、隱私、貞操
      ，或不法侵害其他人格法益而情節重大者，被害人雖非財
      產上之損害，亦得請求賠償相當之金額。於不法侵害他人
      基於父、母、子、女或配偶間之身分法益而情節重大者，
      準用之。民法第184 條第1 項前段、第193 條第1 項、第
      195 條第1 項前段、第3 項分別定有明文。原告主張被告
      因過失不法侵害原告丙○○○之身體，依上開規定，請求
      被告負損害賠償責任，洵為正當。
  六、茲就原告二人得請求之項目及金額分述如下：
    (一)原告丙○○○請求部分：
      醫療費用：
        原告主張已支出醫療費用2567元，業據其提出各項醫療
        費單據等為證，且為被告不爭執，此部分費用之請求洵
        屬有據，應予准許。
      支出特製輪椅、車資費用：
        原告主張已支出其他增加生活費用15590元（包括特製
        輪椅15000 元、救護車及Ｘ光車資共計590 元）部分，
        業據其提出特製輪椅送貨單及救護車出勤救護紀錄表影
        本等件為證，且為被告不爭執，此部分費用之請求為有
        理由。
      支出看護費用：
        原告主張已支出自97年2 月19日起，至97年8 月31日止
        看護費用計258841元（91800 ＋167041＝258841），業
        據其提出安安看護中心收款證明單、皖美照顧服務員繳
        費證明單、板橋中興醫院託付看護費收據、健安護理之
        家收據影本13張為證，被告雖抗辯該部分之請求過高云
        云，惟本院斟酌原告因本件車禍事故致受有致原告丙○
        ○○受有外傷性左側額骨骨折及左側額葉顳葉蜘蛛膜下
        腔出血及雙側額葉顳葉挫傷性顱內出血、雙側額葉頂葉
        外傷性延遲性顱內出血及右側額、頂、顳葉延遲性硬腦
        膜下腔出血、意識昏迷、對言語刺激無適當反應、無行
        為判斷力之重大難治之重傷害等情，已如前述，且原告
        目前意識昏迷，對言語刺激無適當反應，無行為判斷力
        ，日常生活起居需他人照顧，現於健安護理之家接受長
        期照護等情，業經本院97年度禁字第98號裁定原告已符
        合「心神喪失」之狀態，宣告為禁治產人在案，有原告
        提出上開民事裁定影本乙件為證，顯見原告目前之病情
        確屬有專業護理機關長期照護之必要，故原告請求看護
        費用確實必要，且據其提出支出憑證收據為證，原告該
        部分之請求洵屬有據，應予准許。
      原告請求一次給付自97年9 月1 日起至平均餘命止共計
        16327 年之看護費用部分：
        依原告目前已心神喪失，生活無法自理，需他人照護，
        已如前述，原告有長期照護之必要，並有繼續支出看護
        費用之生活需要，為求訴訟經濟，自得按平均餘命，扣
        除中間利息，請求加害人一次賠償看護費用，原告該部
        分之請求，於法有據。原告請求每月看護費用以45000
        元計算，雖據其提出健安護理之家收據為證，惟其中每
        月照護費均為33000 元，其餘處置及衛材費等均無固定
        ，無法以每月均有支出為據，故本院以每月照護費3300
        0 元計算為適當。又原告丙○○○係25年3 月2 日出生
        ，其請求自97年9 月1 日起之看護費用，原告於97年9
        月1 日當時為72.5歲，依內政部96年台灣省簡易生命表
        所載，其平均餘命為14.3年（[14.65＋13.94]÷2 ＝14
        .3 ， 十分位以下四捨五入），原告每年得請求之看護
        費為396000元（計算式：33000 ×12＝396000），再依
        霍夫曼式計算法扣除中間利息 (首期給付不扣除中間利
        息核計，原告得請求之看護費用為0000000 元【計算方
        式為：396000×10.00000000+（396000×0.0000 0000
        ）×0.00000000）＝0000000.00000000。其中10.00000
        000 為年別單利5%第14年霍夫曼累計係數，0.00000000
        為未滿一年日數折算年數之比例，0.00000000為年別單
        利5%第15年霍夫曼單期係數。採四捨五入，元以下進位
        】。
      精神慰撫金部分：
        原告因被告之過失不法侵害行為，致身體受有外傷性左
        側額骨骨折及左側額葉顳葉蜘蛛膜下腔出血及雙側額葉
        顳葉挫傷性顱內出血、雙側額葉頂葉外傷性延遲性顱內
        出血及右側額、頂、顳葉延遲性硬腦膜下腔出血、意識
        昏迷、對言語刺激無適當反應、無行為判斷力，日常生
        活起居均需他人長期照護，已處於「植物人」狀態，其
        精神上自受有相當之痛苦，其依民法第195 條規定，請
        求非財產上損害賠償，自屬有據。本院審酌原告車禍當
        時已72歲，並無工作，僅識字程度，而被告係大學畢業
        ，目前任職元山五金工業股份有限公司，每月薪資2300
        0 元，及卷附兩造財產資料明細等一切情狀，認原告請
        求精神慰撫金300 萬元，尚嫌過高，應以100 萬元為允
        適。
      基上：原告得請求之金額合計為0000000 元（2567＋15
        590 ＋258841＋0000000 ＋0000000 ＝0000000） 。
    (二)原告乙○○請求部分：
      原告乙○○係原告丙○○○之配偶，對於原告丙○○○因
      本件被告不法過失侵害行為，同時侵害原告乙○○基於配
      偶關係之身分法益，原告丙○○○已呈植物人狀態，其情
      節重大，爰依民法第195 條第3 項之規定，自得準用同條
      第1 項之規定請求精神慰撫金，原告乙○○自原告丙○○
      ○發生車禍意識昏迷，精神狀況頓失依靠，此種親密關係
      所生之身分法益被侵害，其精神上自感受莫大痛苦，本院
      斟酌如上等各種情狀，認原告請求精神慰撫金200 萬元
      ，尚嫌過高，應以70萬元為適當。
    (三)按損害之發生或擴大，被害人與有過失者，法院得減輕賠
      償金額，或免除之。民法第217 條第1 項定有明文。本件
      原告丙○○○對於損害之發生亦需負80% 之過失責任，已
      如前述，則經過失相抵後，故原告丙○○○得請求之損害
      賠償金額為0000000 元（0000000 ×0.2 ＝0000000.8 元
      以下四捨五入）；原告乙○○得請求之損害賠償金額為14
      0000元（700000×0.2 ＝140000，元以下四捨五入）；原
      告乙○○得請求之損害賠償金額為，逾此部分之請求，均
      無有理由。
  七、綜上所述，原告二人基於侵權行為法律關係，原告丙○○
      ○請求被告給付0000000 元；原告乙○○請求被告給付14
      0000元，及均自起訴狀繕本送達翌日即97年10月2 日起至
      清償日止，按年息5%計算之法定遲延利息部份，為有理由
      ，應予准許，逾此範圍之請求，非有理由，應予駁回。
  八、原告陳明願供擔保，聲請宣告假執行。就原告丙○○○部
      分勝訴部分，核無不合，爰酌定相當擔保金額准許之；就
      原告乙○○勝訴部分，因所命金額未逾50萬元，爰依民事
      訴訟法第389 條第1 項第5 款規定，依職權宣告假執行，
      而毋庸命原告供擔保。就原告二人敗訴部分，假執行之聲
      請因訴之駁回而失所附麗，爰併予駁回。
  九、本件事證已臻明確，兩造所為之其他主張、陳述並所提之
      證據，經審酌後，認均與本件之結論無礙，不再一一論述
      ，併予敘明。
  十、訴訟費用負擔之依據：民事訴訟法第79條（惟依刑事訴訟
      法第504 條第2 項規定，經刑事庭移送前來部分免納裁判
      費，故兩造均無庸負擔附帶民事訴訟移送裁定移送部分之
      裁判費）。
中    華    民    國    98    年    5     月    25    日
                  民事第三庭    法  官  張紫能
以上正本係照原本作成
如對本判決上訴，須於判決送達後20日內向本院提出上訴狀
中    華    民    國    98    年    5     月    25    日
                            書記官  華海珍


司法院資訊處製作；財團法人民間司法改革基金會備份。
